臺灣高等法院刑事判決
111年度上訴字第3073號
上  訴  人  
即  被  告  吳芳慶




上列上訴人因搶奪等案件，不服臺灣桃園地方法院111年度審訴
字第306號，中華民國111年6月17日第一審判決（起訴案號：臺
灣桃園地方檢察署110年度偵字第38369號），提起上訴，本院判
決如下：
    主  文
原判決關於未扣案如其附表編號二「犯罪所得、現金」欄所示之
新臺幣玖仟壹佰元沒收部分撤銷。
未扣案如附表編號十之犯罪所得新臺幣玖仟壹佰元沒收，於全部
或一部不能沒收或不宜執行沒收時，追徵其價額。
其他上訴駁回。
    事  實
吳芳慶因缺錢花用，於民國110年9月25日晚間8時許，騎乘車牌
號碼000-000號普通重型機車，行經桃園市○○區○○街000巷000號
前，見桌秋亮騎乘腳踏車行駛於前方，且其所有之綠色斜背包置
於腳踏車前方置物籃，認有機可乘，竟意圖為自己不法之所有，
基於搶奪之犯意，乘桌秋亮不及防備之際，從後方靠近桌秋亮後
，以右手自桌秋亮後方徒手搶奪桌秋亮所有上開綠色斜背包1個
（內含如附表編號2至11所示之財物），得手後旋即駛離現場。
    理  由
一、本院審理之範圍：
　　本件檢察官起訴上訴人即被告吳芳慶（下稱被告）於上開日
    期，先竊取上開機車，再騎乘而搶奪桌秋亮之財物，分別涉
    犯刑法第320條第1項之竊盜罪嫌、及刑法第325條第1項之搶
    奪罪嫌，原審審理後均予以論罪科刑，嗣檢察官未提起上訴
    ，而被告提起上訴後，於本院審理中，業就原審判處其竊盜
    罪刑部分撤回上訴(本院卷第87頁)，則被告所犯上開竊盜罪
    部分，非本院審理之範圍，本院僅就被告犯搶奪罪部分進行
    審理，合先敘明。
二、犯罪事實之認定：
    訊之被告於偵、審中，對於上開犯罪事實均坦承不諱，核與桌秋亮於偵查中之證述相符，並有桌秋亮書立之贓物認領保管單、桃園市政府警察局八德分局扣押筆錄暨扣押物品目錄表及收據、GOOGLE地圖之行經路線圖、現場勘察、蒐證及起獲贓物照片、監視器錄影畫面翻拍照片、車牌號碼000-000號普通重型機車之車輛詳細資料報表在卷可稽，可認被告之自白與事實相符，犯行堪以認定。
三、論罪法律之適用：
　　核被告所為，係犯刑法第325條第1項之搶奪罪。
四、駁回上訴部分之理由：
　　原審以被告罪證明確，審酌被告正值青壯，不思以正當方式
    獲取財物，竟圖不勞而獲，恣意為本件搶奪犯行，顯然欠缺
    對他人財產權之尊重，雖被告犯後尚能坦承犯行，非無悔意
    ，然斟酌其前曾因搶奪案件，經判處有期徒刑9月、10月、1
    年確定，並均執行完畢，素行不佳，兼衡被告之犯罪動機、
    情節及所生危害暨其生活及經濟狀況、年紀及智識程度等一
    切情狀，量處有期徒刑1年，並諭知未扣案之如附表編號11
    之OPPO廠牌之行動電話，為被告之犯罪所得，應依刑法第38
    條之1第1項前段、第3項規定諭知沒收，於全部或一部不能
    沒收或不宜執行沒收時，追徵其價額，及說明扣案之如附表
    編號1至8所示之財物，已發還被害人，未扣案之如附表編號
    9之汽車駕照，則欠缺刑法上重要性，而均不予宣告沒收，
    經核原審認事用法並無不合，量刑及此部分之沒收亦屬適當
    。被告雖提起上訴，主張其可賠償被害人，俾得從輕量刑(
    本院卷第86頁)，然桌秋亮經本院合法通知，並未到庭與被
    告洽談和解事宜，被告又前有因犯搶奪罪而業經判處有期徒
    刑1年在案之不良素行，所提上訴，仍指摘原審之量刑過重
    ，為無理由，應予駁回。
五、撤銷改判部分之理由：
㈠、原審認被告本件尚有未扣案如附表編號10之犯罪所得新臺幣9
    100元，然僅依刑法第38條之1第1項前段規定諭知沒收，固
    非無見。惟查：過往最高法院92年度台上字第5872號、第68
    38號判決意旨，認犯罪所得之金錢若為新臺幣，因本身即為
    我國現行貨幣價值之表示，不發生追徵其價額之問題，惟上
    開判決意旨，係因於刑法沒收之相關規定修正前，於不能原
    物沒收而有需追繳之情形時，相關規定區分為替代價額之「
    追徵」及財產之「抵償」，如所得財物為金錢而無法追繳時
    ，以財產抵償之為已足，不發生追徵價額之問題（最高法院
    88年度台上字第3743號判決要旨參照），惟刑法關於沒收之
    相關規定於105年7 月1 日起施行，依刑法施行法第10條之3
    第2項規定：「民國105年7月1日前施行之其他法律關於沒收
    、追徵、追繳、抵償之規定，不再適用」，於修正後之刑法
    中僅規定「於全部或一部不能沒收或不宜執行沒收時，追徵
    其價額」，未再區分為「追徵」及「抵償」，再參考刑法第
    38條之1之立法理由：「參酌反貪腐公約第31條第1項第a款
    及巴勒摩公約、維也納公約均要求澈底剝奪不法利得，如犯
    罪所得之物、財產上利益及其孳息，因事實上或法律上原因
    （如滅失或第三人善意取得）不存在時，應追徵其替代價額
    」，足認該條並未區分犯罪所得是否為我國貨幣而異其處理
    ，即令為我國貨幣之不法所得，於全部或一部不能沒收或不
    宜執行沒收時，仍應追徵其價額，以達剝奪不法利得之目的
    。故原審就被告此部分犯罪所得，未諭知追徵其價額，容有
    未洽，自應由本院就該沒收部分單獨撤銷改判。
㈡、沒收：
　　未扣案之如附表編號10之9100元，為被告之犯罪所得，應依
    刑法第38條之1第1項前段、第3項規定諭知沒收，於全部或
    一部不能沒收或不宜執行沒收時，追徵其價額。
據上論斷，應依刑事訴訟法第368條、第369條第1項前段，判決
如主文。
本案經檢察官康惠龍、徐明光提起公訴，檢察官王正皓到庭執行
職務。
中　　華　　民　　國　　111 　年　　10　　月　　25　　日
                  刑事第十一庭  審判長法　官  張江澤
                                      法　官  郭惠玲
                                      法　官  梁志偉
以上正本證明與原本無異。
如不服本判決，應於收受送達後20日內向本院提出上訴書狀，其
未敘述上訴之理由者並得於提起上訴後20日內向本院補提理由書
（均須按他造當事人之人數附繕本）「切勿逕送上級法院」。
                                      書記官  林明慧
中　　華　　民　　國　　111 　年　　10　　月　　27　　日
附錄：本案論罪科刑法條全文
刑法第325條
意圖為自己或第三人不法之所有，而搶奪他人之動產者，處6月
以上5年以下有期徒刑。
因而致人於死者，處無期徒刑或7年以上有期徒刑，致重傷者，
處3年以上10年以下有期徒刑。
第1項之未遂犯罰之。
附表：
編號 物品 備註 原判決沒收之情形 1 MICHAEL KORS廠牌綠色斜背包1個 (內含編號2至11所示之財物）  已發還 不予宣告沒收 2 MICHAEL KORS廠牌棕色皮包1個 已發還 不予宣告沒收 3 現金新臺幣（下同）900元 已發還 不予宣告沒收 4 聯邦商業銀行股份有限公司之存摺1本、金融卡1張、信用卡1張 已發還 不予宣告沒收 5 台新國際商業銀行股份有限公司存摺1本、金融卡1張 已發還 不予宣告沒收 6 遠東國際商業銀行股份有限公司金融卡1張、信用卡1張 已發還 不予宣告沒收 7 印章1枚 已發還 不予宣告沒收 8 桌秋亮之國民身分證1張、桌秋亮及王子苑之全民健康保險卡各1張、丁丁藥局會員紅利1張 已發還 不予宣告沒收 9 汽車駕照1張 未發還 不予宣告沒收 10 現金玖仟壹佰元 未發還 宣告沒收 11 OPPO廠牌之行動電話壹支 未發還 宣告沒收及追徵